臺灣高等法院刑事判決　　　　　　　　96年度上訴字第1445號
上　訴　人　臺灣臺北地方法院檢察署檢察官
被　　　告　甲○○
上列上訴人因被告毒品危害防制條例案件，不服臺灣臺北地方法
院96年度訴字第159號，中華民國96年3月6日第一審判決（起訴
案號：臺灣臺北地方法院檢察署95年度毒偵字第3262號），提起
上訴，本院判決如下：
    主  文
上訴駁回。
    理  由
一、公訴意旨略以：被告甲○○前因施用毒品案件，經臺灣臺北
    地方法院以88年毒聲字第1431號裁定送觀察勒戒後，認無繼
    續施用傾向，由本署檢察官於民國（下同）88年6月24日以
    88年偵字第13218號為不起訴處分確定；嗣復因施用毒品案
    件，經臺灣桃園地方法院以89年毒聲字第512號、89年毒聲
    字第1104號分別裁定送觀察勒戒、強制戒治，並經該院以89
    年易字第554號判處有期徒刑7月確定，而於89年7月26日停
    止戒治出所，所餘戒治期間付保護管束。詎其於保護管束期
    間，違反保護管束應遵守事項情節重大，經撤銷停止戒治，
    令入戒治處所施以強制戒治，於90年11月8日執行完畢，並
    經臺灣臺北地方法院以90年易字第885號判處有期徒刑10 月
    確定；惟另又因犯竊盜案經臺灣桃園地方法院以90年易字第
    88號判處有期徒刑5月、因搶奪案經臺灣臺北地方法院以90
    年訴字第933號判處有期徒刑1年、因偽造文書等案經同上法
    院以90年訴字第934號判決應執行有期徒刑3年、因贓物案經
    同上法院以91年易字第1469號判處有期徒刑5月，並以92 年
    聲字第220號裁定應執行有期徒刑5年4月確定。經與上開臺
    灣桃園地方法院89年易字第554號判處有期徒刑7月案件接續
    執行，甫於94年6月28日縮短刑期假釋出監，假釋期間付保
    護管束，至96年3月17日始縮刑期滿。詎仍不知悔改，於前
    開強制戒治執行完畢後5年內，復基於施用第一級毒品海洛
    因之犯意，於95年9月25日某時，在其臺北市○○區○○路6
    段84號4樓住處，施用第一級毒品海洛因1次，嗣於95年9 月
    26日下午1時12分許，因甲○○另涉違反動產擔保交易法案
    件，由警持拘票在上址執行拘提並經甲○○同意採驗尿液，
    送驗發現呈鴉片類陽性反應，始查悉上情。因認被告甲○○
    涉犯毒品危害防制條例第10條第1項之施用第一級毒品罪嫌
    云云。
二、按案件曾經判決確定者，應諭知免訴之判決，刑事訴訟法第
    302條第1款定有明文；又訴訟上所謂一事不再理之原則，關
    於實質上一罪或裁判上一罪，亦均有其適用，最高法院60年
    台非字第77號著有判例可參。是以，對於已經提起公訴或自
    訴之同一案件重行起訴者，倘先行起訴或自訴部分，業經實
    體上之判決確定，則重行起訴部分，自應為免訴之判決。
三、訊據被告甲○○坦固承有施用第一級毒品海洛因之犯行。惟
    查，被告另案因自95年9月12日晚上9時許起至同年11月12日
    12時許止，接續在其前開住處內及臺北縣永和市福和橋頭旁
    加油站廁所內，以注射針筒注射及加入香菸內點火抽吸方式
    ，施用第一級毒品海洛因多次，平均每星期施用3至4次之犯
    行，業經原法院另案於96年1月26日以95年度訴字第1859號
    判決判處有期徒刑1年4月，並於同年2月27日確定在案（下
    稱前案），有上開判決之網路擷取本、原法院公務電話紀錄
    在卷足憑（見原審卷第32頁至第34頁）。而本案檢察官起訴
    被告施用第一級毒品海洛因之時間為95年9月25日之某時，
    係在前案認定被告施用毒品之時間範圍內，依照上開說明，
    自為前案判決既判力所及；原審爰不經言詞辯論，逕為諭知
    免訴之判決，核無不合。
四、檢察官之上訴意旨雖以：按施用毒品罪，在修正刑法於95年
    7月1日施行前，無論實務與理論，一向認為施用完畢，其犯
    罪即屬成立，基於概括犯意，多次施用同級毒品，認係成立
    連續犯，從無依接續犯或常習犯、集合犯所謂包括一罪論處
    之例，則95年7月1日起刑法連續犯規定刪除後，多次施用同
    級毒品，自應併合處罰，最高法院96年度臺上字第1195號判
    決足參。次按，接續犯係指被告基於單一犯意，數行為於同
    時同地或密切接近之時地實施，侵害同一法益，其各行為之
    獨立性極為薄弱，依一般社會健全觀念，在時間差距上，難
    以強行分開，在刑法評價上，以視為數個舉動之接續施行，
    合為包括之一行為予以評價，最高法院86年度臺上字3295號
    判決可資參照。本件被告施用第一級毒品海洛因之犯行，與
    前開判決2次犯行分別相距13 日、1月18日之久，且其犯罪
    地點互異，自與接續犯之概念有所未合，不能認與前開確定
    判決所認定犯罪事實，具有接續犯之包括一罪關係；原審適
    用法律有上述之違法，自難認原判決妥適等語。惟查：
  (一)原法院95年度訴字第1859號判決所認定被告施用第一級毒品
    之犯罪事實為「自95年9月12日晚上9時許起至同年11月12日
    12時許止，接續在其前開住處內及臺北縣永和市福和橋頭旁
    加油站廁所內，以注射針筒注射及加入香菸內點火抽吸方式
    ，施用第一級毒品海洛因多次，平均每星期施用3至4次」；
    亦即被告「自95年9月12日晚上9時許起至同年11月12日12時
    許止」，所有施用第一級毒品之犯罪，均業經該判決之犯罪
    事實認定內在內，有該判決之網路擷取本在卷可稽（見原審
    卷第32頁至第34頁）。則本案檢察官起訴被告施用第一級毒
    品之犯罪事實「於前開強制戒治執行完畢後5年內，復基於
    施用第一級毒品海洛因之犯意，於95年9月25日某時，在其
    臺北市○○區○○路6段84號4樓住處，施用第一級毒品海洛
    因1次，嗣於95年9月26日下午1時12分許，因甲○○另涉違
    反動產擔保交易法案件，由警持拘票在上址執行拘提並經甲
    ○○同意採驗尿液，送驗發現呈鴉片類陽性反應，始查悉上
    情」；當然包括在原法院95年度訴字第1859號判決所認定被
    告施用第一級毒品之犯罪事實內，而為該判決既判力所及，
    已甚為明確。
  (二)本案檢察官起訴被告施用第一級毒品之犯罪事實，既已包括
    在原法院95年度訴字第1859號判決所認定被告之犯罪事實內
    ，而業經該案判決，並已確定。自無在本案中再討論被告前
    後施用第一級毒品行為，究係接續犯或應數罪併罰之必要（
    被告前後多次施用第一級毒品行為「究係接續犯或應數罪併
    罰」，應係已確定之95年度訴字第1859號判決中所需討論之
    問題；無論認定為「係接續犯」或「應數罪併罰」，均不影
    響本案檢察官起訴被告施用第一級毒品之犯行，已然包括在
    原法院95年度訴字第1859號判決所認定被告犯罪事實內，而
    為既判力所及之既成事實）。
  (三)上訴意旨執前詞指摘原判決不當，為無理由；爰依刑事訴訟
    法第372條之規定不經言詞辯論，逕為駁回其上訴。
據上論斷，應依刑事訴訟法第368條、第372條，判決如主文。
中　　華　　民　　國　　96　　年　　4 　　月　　30　　日
                  刑事第十庭    審判長法　官 楊炳禎
                                      法　官 黃俊明
                                      法　官 陳博志
以上正本證明與原本無異。
如不服本判決，應於收受送達後十日內向本院提出上訴書狀，其
未敘述上訴之理由者並得於提起上訴後十日內向本院補提理由書
（均須按他造當事人之人數附繕本）。
                                      書記官 陳嘉文
中　　華　　民　　國　　96　　年　　5 　　月　　3 　　日
